臺灣高等法院臺中分院刑事判決　　 100年度交上訴字第1812號
上　訴　人　臺灣南投地方法院檢察署檢察官平股
被　　　告　吳明道
被　　　告　林瑞珍
上列上訴人因被告等肇事逃逸等案件，不服臺灣南投地方法院99
年度交訴字第41號中華民國100年7月26日第一審判決（起訴案號
：臺灣南投地方法院檢察署99年度偵字第1447、1797號），提起
上訴，本院判決如下：
    主  文
上訴駁回。
    事  實
一、吳明道於民國99年2月7日22時23分許，騎乘其向蕭瑜庭（原
    名蕭月紅，以下均稱蕭瑜庭）借用之車牌號碼G6Y-766號普
    通重型機車，沿南投縣埔里鎮○○路由東向西往埔里市區行
    駛，行經中山路1段459號前時，適有對向由葉香蘭騎乘車牌
    G6Z-583號普通重型機車，沿同鎮○○路由西向東往霧社方
    向行駛，吳明道本應遵行車道方向行駛及注意車前狀況，不
    得逆向駛入對向車道，而依當時天候晴、夜間有照明、柏油
    路面乾燥、無缺陷及障礙物、視距良好等客觀狀況，並無不
    能注意之情事，竟疏未注意，貿然騎乘上開普通重型機車跨
    越該路段雙黃分向線而逆向駛入葉香蘭行駛之車道，葉香蘭
    所騎乘普通重型機車因閃避不及而人車倒地，致葉香蘭受有
    牙齒脫落、輕度腦震盪、雙膝挫傷及擦傷等傷害（過失傷害
    部分業經葉香蘭撤回告訴，由原審另為不受理判決）。此際
    ，與吳明道共同經營「比G妳檳榔攤」（該檳榔攤距離車禍
    地點約5、6公尺）之伙伴蕭瑜庭目睹車禍發生，旋自「比G
    妳檳榔攤」衝至車禍現場並攔計程車將葉香蘭送醫治療，詎
    吳明道見狀，明知葉香蘭因此車禍已受有傷害，竟另基於肇
    事逃逸之犯意，既未對葉香蘭施以任何救護或採取其他措施
    ，亦未在現場等候警方處理，反立刻躲入「比G妳檳榔攤」
    內。嗣經警至葉香蘭就醫之埔里榮民醫院詢問蕭瑜庭，得知
    吳明道為車禍肇事者，始查獲上情。
二、另吳明道於99年3月3日23時40分許，駕車搭載林瑞珍行經南
    投縣埔里鎮○村里○村路附近，誤以為友人羅鴻彬騎乘車牌
    號碼LNX-568號普通重型機車尾隨跟蹤，林瑞珍（無積極證
    據認其與吳明道有犯意聯絡，詳後述）即下車以腳踹羅鴻彬
    所騎乘之上開機車，將前揭機車推倒（尚無積極證據可證羅
    鴻彬因此而受傷），吳明道見狀，竟臨時起意，並單獨基於
    傷害他人身體之犯意，由其自小客車內起出鋁棒1支（未扣
    案，尚無積極證據可證為吳明道所有），旋即持該鋁棒毆打
    羅鴻彬，致羅鴻彬受有腦震盪、頭皮撕裂傷（3公分）、左
    肘、右腕、胸壁及臉、背部多處挫傷等傷害。
三、案經葉香蘭、羅鴻彬分別告訴由南投縣政府警察局埔里分局
    報告臺灣南投地方法院檢察署檢察官偵查起訴。
    理  由
壹、證據能力方面
一、按被告以外之人於偵查中向檢察官所為陳述，除顯有不可信
    之情況者外，得為證據，刑事訴訟法第159條之1第2項定有
    明文。偵查中對被告以外之人（包括證人、鑑定人、告訴人
    、被害人及共同被告等）所為之偵查筆錄，或被告以外之人
    向檢察官所提之書面陳述，性質上均屬傳聞證據。惟現階段
    刑事訴訟法規定檢察官代表國家偵查犯罪、實施公訴，依法
    其有訊問被告、證人及鑑定人之權，證人、鑑定人且須具結
    ，而實務運作時，檢察官偵查中向被告以外之人所取得之陳
    述，原則上均能遵守法律規定，不致違法取供，其可信度極
    高，職是，被告以外之人前於偵查中已具結而為證述，除反
    對該項供述得具有證據能力之一方，已釋明「顯有不可信之
    情況」之理由外，不宜以該證人未能於審判中接受他造之反
    對詰問為由，即遽指該證人於偵查中之陳述不具證據能力。
    且所謂不可信性情況，法院應審酌被告以外之人於陳述時之
    外在環境及情況，例如：陳述時之心理狀況、有無受到外力
    干擾等，以為判斷之依據。經查：證人葉香蘭、羅鴻彬於偵
    查中所為之證述，均係以證人之身份陳述，經檢察官告以具
    結義務及偽證處罰後，於命證人朗讀結文後具結，其等係於
    負擔偽證罪之處罰心理下證述，並以具結擔保其供述之真實
    性，又無受其他不當外力干擾之情形，其等未曾提及檢察官
    在偵查時有不法取供之情形，依上說明，其等於偵查中之證
    言自具有證據能力。
二、次按除顯有不可信之情況外，從事業務之人於業務上或通常
    業務過程所須製作之紀錄文書、證明文書，亦得為證據，刑
    事訴訟法第159條之4第2款定有明文。又依醫師法第12條第1
    項規定，醫師執行醫療業務時應製作病歷，該項病歷資料係
    屬醫師於醫療業務過程中依法所必須製作之紀錄文書，每一
    醫療行為雖屬可分，但因其接續看診行為而構成整體性之醫
    療業務行為，其中縱有因訴訟目的而尋求醫師之治療，惟對
    醫師而言，仍屬其醫療業務行為之一部分，仍應依法製作病
    歷。故該病歷資料與通常醫療行為所製作之病歷無殊，均屬
    刑事訴訟法第159條之4第2款所稱之紀錄文書，依上述規定
    自應具有證據能力（參照最高法院99年度台上字第8239號判
    決）。查卷附之行政院國軍退除役官兵輔導委員會埔里榮民
    醫院診斷證明書及該院於99年9月28日埔醫行字第099000700
    7號函所附之葉香蘭病歷資料、財團法人埔里基督教醫院診
    斷證明書及該院於99年9月23日埔基醫字第990914A號函所附
    之羅鴻彬病歷資料（見99年度偵字第1447號卷第34頁、原審
    卷第21至33頁、99年度偵字第1797號卷第17、18頁、原審卷
    第15至20頁），固屬被告以外之人於審判外之書面陳述，為
    傳聞證據，然上開證據係由醫師本於其專業知識為其進行醫
    療行為後，於此業務上例行性所製作醫療紀錄，應具有相當
    之中立性，又經核該診斷證明書之作成並無顯不可信之情形
    ，且對本案之待證事項具有相當關聯性，依刑事訴訟法第
    159條之4第2款規定應有證據能力。
三、再按除顯有不可信之情況外，公務員職務上製作之紀錄文書
    、證明文書，亦得為證據，刑事訴訟法第159條之4第1款定
    有明文。此係因公務員職務上製作之紀錄文書或證明文書，
    係公務員依職權所為，與其責任、信譽攸關，若有錯誤、虛
    偽，公務員可能因此擔負刑事及行政責任，且該等文書經常
    處於可能受公開檢查之狀態，其正確性及真實之保障極高，
    並具有一定程度之不可代替性，是除非有顯不可信之情況外
    ，上開公務文書或業務文書應均具有證據能力。本件卷附之
    南投縣政府警察局疑似道路交通事故肇事逃逸追查表、南投
    縣政府消防局99年12月16日投消指字第09900129540號函及
    所附之通聯紀錄、南投縣政府警察局99年12月3日投警勤字
    第0990044835號函及其所附之南投縣政府警察局指揮中心受
    理110報案紀錄單，均係公務員職務上製作之文書，且並無
    顯不可信之情況，是上開文書應具有證據能力。
四、又按被告以外之人（包括證人、鑑定人、告訴人、被害人及
    共同被告等）於審判外之陳述雖不符刑事訴訟法第159條之1
    至之4等4條之規定，而經當事人於審判程序同意作為證據，
    法院審酌該言詞陳述或書面陳述作成時之情況，認為適當者
    ，亦得為證據；當事人、代理人或辯護人於法院調查證據時
    ，知有刑事訴訟法第159條第1項不得為證據之情形，而未於
    言詞辯論終結前聲明異議者，視為有前項之同意，同法第15
    9條之5定有明文。立法意旨在於傳聞證據未經當事人之反對
    詰問予以核實，原則上先予排除。惟若當事人已放棄反對詰
    問權，於審判程序中表明同意該等傳聞證據可作為證據；或
    於言詞辯論終結前未聲明異議，基於尊重當事人對傳聞證據
    之處分權，及證據資料愈豐富，愈有助於真實發見之理念，
    且強化言詞辯論主義，使訴訟程序得以順暢進行，上開傳聞
    證據亦均具有證據能力。經查：證人葉香蘭、蕭瑜庭於警詢
    中所為陳述，及卷附之道路交通事故現場圖、道路交通事故
    調查報告表(一)、(二)、道路交通事故肇事人自首情形紀錄表等
    ，均係被告以外之人於審判外之陳述，其性質雖屬傳聞證據
    ，惟查無符合刑事訴訟法第159條之1至第159條之4等情形，
    且被告及檢察官於本院準備程序時對上開證據之證據能力均
    表示無意見，並經本院於審理期日就上開證據逐一提示並告
    以要旨，被告及檢察官於言詞辯論終結前對上開證據之證據
    能力均未聲明異議，本院審酌上開證據作成時，並無違法取
    證之瑕疵存在，認為以之作為證據應屬適當，依刑事訴訟法
    第159條之5規定，認上開證據自均具有證據能力。
五、復按傳聞法則乃對於被告以外之人於審判外之言詞或書面陳
    述而為之規範。本案卷附之現場照片（見99年度偵字第1447
    號卷第27、29、31、33頁），乃以科學、機械之方式，對於
    當時狀況所為忠實且正確之記錄，性質上並非供述證據，自
    無刑事訴訟法第159條第1項規定傳聞法則之適用，且上開證
    物與本案具有關聯性，亦無證據證明係公務員違法取得之物
    ，依法自得作為證據。
貳、實體有罪部分
一、訊據被告吳明道對於如事實欄一所載肇事逃逸之犯罪事實坦
    承不諱；惟矢口否認有如事實欄二所載傷害被害人羅鴻彬之
    犯行，辯稱：其沒有打羅鴻彬云云。經查：
(一)、如事實欄一所載肇事逃逸犯行部分：
  1.被告吳明道對於其肇事逃逸之犯行，業已坦承不諱，核與證
    人即告訴人葉香蘭於警詢、偵查中及原審審理時證述之情節
    相符（見99年度偵字第1447號卷第6至9頁、52至53頁；原審
    卷第144至153頁），並有道路交通事故調查報告表(一)、(二)、
    南投縣政府警察局處理交通事故現場圖、南投縣警察局疑似
    道路交通事故肇事逃逸追查表及現場照片7幀（見上開偵卷
    第20至23頁、第25至27、29、31、33頁）在卷可稽。而被害
    人葉香蘭因此車禍造成其受有牙齒脫落、輕度腦震盪、雙膝
    挫傷及擦傷等傷害等情，亦行政院國軍退除役官兵輔導委員
    會埔里榮民醫院診斷證明書及該院於99年9月28日埔醫行字
    第0990007007號函所附之葉香蘭病歷資料（見99年度偵字第
    1447號卷第34頁、原審卷第21至33頁）在卷可按，足見被告
    吳明道於事實欄一所載之時、地，確實騎乘車牌號碼G6Y-76
    6號普通重型機車與被害人葉香蘭所騎乘車牌G6Z-583號普通
    重型機車發生車禍，並致被害人葉香蘭受有上開傷害。
  2.被害人葉香蘭與被告吳明道發生車禍受傷後，係由證人蕭瑜
    庭攔計程車將葉香蘭送醫治療等情，業據證人葉香蘭於原審
    審理中證述明確（見99年度偵字第1447號卷第8頁，原審卷
    第149頁），核與證人蕭瑜庭於警詢及原審審理中證述之情
    節（見99年度偵字第1447號卷第16頁、原審卷第至183、185
    頁）大致相符。又證人蕭瑜庭於原審審理中證稱：99年2月7
    日22時許，其看到被告吳明道與葉香蘭發生車禍後，是自己
    委請旁邊的人幫忙叫救護車，被告吳明道並無委請其幫忙叫
    救護車及攔計程車將葉香蘭送醫院治療等語（見原審卷第19
    4至195頁），顯見證人蕭瑜庭自行攔阻計程車將被害人葉香
    蘭送醫治療，係基於其個人之意思，並無受被告吳明道請託
    而為，至為明確。再參以南投縣政府警察局99年12月3日投
    警勤字第0990044835號函及其所附之南投縣政府警察局指揮
    中心受理110報案紀錄單（見原審卷第100至102頁背面），
    可知於99年2月7日23時05分42秒許，有一自稱「林姓」男子
    持門號0000-000000號行動電話向南投縣政府警察局指揮中
    心報案，足見上開自稱「林姓」男子並非被告本人；又依南
    投縣政府消防局99年12月16日投消指字第09900129540號函
    其所附通聯紀錄（見原審卷第106至109頁），可知於99年2
    月7日22時31分34秒、同日22時34分27秒及同日22時38分03
    秒許，分別有以市內電話000-0000000號、門號0000-000000
    號行動電話及市內電話000-0000000號至南投縣政府消防局
    119勤務中心。被告吳明道雖於原審準備程序時供稱：當日
    有以門號0000-000000號行動電話向119勤務中心報案等語（
    見原審卷第90頁），惟經原審當庭勘驗上開99年2月7日22時
    34分27秒許之通話錄音內容，結果為：「A（指119勤務中心
    ）：埔里消，119你好。B（指報案之男子）：喂，那個救護
    車，我們要叫救護車。A：哪裡？C（指第三人、為一男子）
    ：叫救護車，叫計程車來就好了。」等語（見原審卷第199
    至200頁），被告對上開勘驗結果亦無意見，並供稱：當日
    說「喂，那個救護車，我們要叫救護車」之男子為其本人，
    第三人男子是其朋友，當時其朋友要其不要叫救護車，所以
    才掛斷電話等語（見原審卷第201頁），據此，被告吳明道
    雖於99年2月7日22時34分27秒，以其持用門號0000-000000
    號行動電話打電話給119勤務中心，惟被告吳明道既未言明
    肇事地點及案情，即掛斷電話，致消防局或警察局均無法查
    知肇事地點及肇事情形，而無法即時對被害人葉香蘭施以救
    護或其他措施，是尚難僅因被告吳明道有以行動電話打電話
    給119勤務中心，即遽認其有協助救護或為其他必要措施，
    或向警察機關報告案情之舉止。
  3.另證人即現場承辦警員徐約翰於原審審理中證稱：伊到現場
    處理時，現場只有兩台機車，已經移動至路旁，在車禍現場
    沒有看到被告吳明道，伊接獲勤務中心電話趕至醫院，蕭瑜
    庭才告知肇事人為被告吳明道，伊請蕭瑜庭聯絡被告吳明道
    至醫院說明案情，但被告吳明道都不來，嗣伊將蕭瑜庭載回
    「比G妳檳榔攤」時，亦未看見被告吳明道在「比G妳檳榔攤
    」內等語（見原審卷第154至156頁），足見被告吳明道於車
    禍發生後，自證人蕭瑜庭將被害人葉香蘭送醫治療起，迄至
    當晚警員徐約翰與證人蕭瑜庭再回到車禍現場及「比G妳檳
    榔攤」時止，被告吳明道均未在車禍現場，亦未向警察機關
    主動報案或說明案情，是被告吳明道在客觀上確有逃逸之行
    為甚明。
  4.按汽車駕駛人駕駛汽車肇事致人受傷或死亡者，應即採取救
    護措施及依規定處置，並通知警察機關處理，不得任意移動
    肇事汽車及現場痕跡證據，道路交通管理處罰條例第62條第
    3項前段定有明文。蓋因道路交通事故之發生，常非在親友
    鄰里能夠及時救助之範圍，經常有告救不能之情事，故法律
    乃課以肇事者必須採取救護或其他必要措施，並應向警察機
    關報告之法定義務，以防因就醫延誤致生無謂傷亡，並俾得
    通知傷亡者家屬到場，以明責任，是凡肇事人於行車肇事致
    人受傷或死亡，未即採取救護或其他必要措施，並向警察機
    關報告，即屬駕車逃逸；因此，汽車駕駛人駕駛汽車肇事，
    不論其責任之歸屬為何，即有義務留在肇事現場，採取救護
    或其他必要措施，並向警察機關報告，以維護他人之生命與
    其他用路人之交通安全（最高法院92年度台上字第4468號判
    決意旨參照）。又按刑法第185條之4之駕駛動力交通工具肇
    事逃逸罪，其立法目的，乃為維護交通安全，加強救護，減
    少被害人之死傷，促使駕駛人於肇事後，能使被害人即時救
    護，足見立法者認為駕駛人駕車肇事後，倘能將被害人即時
    救護，或留在現場處理，避免後車再次撞擊傷者，均可減輕
    或避免被害人之傷亡，此攸關社會大眾生命、身體之安全，
    因而將駕車肇事逃逸行為，明文規定為犯罪行為加以處罰，
    本條既是在防止逃逸行為所產生之抽像危險，因此所謂「逃
    逸」，應非指行為人有積極「逃亡、隱匿」等阻礙犯罪偵查
    行為，而係指行為人不留在肇事現場為即時救護、避免後車
    再度撞擊或協助相關人員迅速處理事故而離去之行為，蓋此
    一離去行為可能使因肇事所發生之損害有再度擴大之危險（
    最高法院95年度台上字第2193號裁判意旨參照）。另刑法第
    185條之4之肇事逃逸罪，其客觀構成要件為行為人駕駛動力
    交通工具肇事，且致人死傷而逃逸，主觀要件則須行為人對
    致人死傷之事實有所認識，並進而決意擅自逃離肇事現場，
    始足當之（最高法院97年度台上字第4456號判決意旨參照）
    。被告吳明道騎乘普通重型機車因過失撞擊被害人葉香蘭，
    致被害人葉香蘭人、車倒地，被告吳明道趁證人蕭瑜庭將被
    害人葉香蘭送醫治療之際，擅自離開車禍現場，是被告應對
    被害人葉香蘭當場受有傷害之情況已有認識，其竟未協助救
    護或其他必要措施，亦未向警察機關報告及在場等待，即逕
    行離去至「比G妳檳榔攤」，嗣經警員徐約翰自證人蕭瑜庭
    處得知當晚騎乘車牌號碼G6Y-766號普通重型機車之肇事者
    為被告吳明道後，始查獲上情，是被告確有肇事逃逸之犯行
    ，其自白核與事實相符，事證明確，其肇事逃逸之犯行洵堪
    認定。
(二)、如事實欄二所載傷害犯行部分：
  1.被告吳明道於99年3月3日23時40分許，駕車搭載林瑞珍行經
    南投縣埔里鎮○村里○村路附近，發現證人羅鴻彬騎乘機車
    跟隨在後，誤以為證人羅鴻彬係在跟蹤，見林瑞珍下車踢倒
    證人羅鴻彬之機車後，即另行從自用小客車內起出鋁棒毆打
    證人羅鴻彬等犯罪事實，業據證人羅鴻彬於警詢及偵查中證
    述綦詳（見99年度偵字第1797號卷第13、30頁），復於原審
    審理時具結證稱：當天被告吳明道誤以為伊在跟蹤被告吳明
    道、林瑞珍，被告吳明道持鋁棒毆打伊的頭部、後腦杓、手
    部胸部、背部，手部還有骨折等語屬實（見原審卷第157、1
    58頁），並有財團法人埔里基督教醫院診斷證明書及該院於
    99年9月23日埔基醫字第990914A號函所附之羅鴻彬病歷資料
    （見99年度偵字第1797號卷第18頁、原審卷第15至20頁）在
    卷可憑。又證人羅鴻彬與被告吳明道認識10多年，二人間亦
    無債務及恩怨（見99年度偵字第1797號卷第30頁），證人羅
    鴻彬當無誤認行為人係被告吳明道，及任意設詞誣指被告吳
    明道傷害犯行而負偽證刑責之必要。另參以上開診斷證明書
    所載證人羅鴻彬受傷之位置，為腦震盪、頭皮撕裂傷、左肘
    、右腕、胸壁及臉、背部多處挫傷之傷，核與證人羅鴻彬上
    開證述遭被告吳明道毆打之位置，大致吻合；又腦震盪、頭
    皮撕裂傷（3公分）之傷勢，其傷勢應非輕微，衡情，應係
    以不詳器物施以外力所致，是證人羅鴻彬上開證述：被告吳
    明道係以鋁棒毆打等語，應與事實相符，足堪採信。是證人
    羅鴻彬上開所受腦震盪、頭皮撕裂傷（3公分）之傷勢，應
    是被告吳明道持鋁棒毆打所致，應無庸疑。又被告吳明道係
    在同案被告林瑞珍先行下車以腳踹證人羅鴻彬所騎乘之機車
    倒地後，始從自小客車內起出鋁棒下車毆打證人羅鴻彬，是
    被告吳明道自車內取出鋁棒時，同案被告林瑞珍既已在車外
    ，則被告吳明道持鋁棒毆打證人羅鴻彬乙情，應非同案被告
    林瑞珍可預見（同案被告林瑞珍與被告吳明道並無犯意聯絡
    ，理由詳後之無罪論述），附此敘明。
  2.被告吳明道雖於原審辯稱：伊於99年3月3日晚上20時許，到
    蕭瑜庭位於南投縣埔里鎮○○街租屋處，21時許即睡覺，並
    沒有出門云云；惟被告吳明道於原審99年10月26日準備程序
    中供稱：99年3月3日晚上9時許，伊在蕭瑜庭的租屋處睡覺
    ，約於9時以後，有人打電話給伊要伊將擋在門口之車子移
    動，伊才出去移動車子，之後就回去租屋處睡覺等語（見原
    審卷第60頁）；嗣於99年11月23日準備程序中供稱：99年3
    月3日晚上，伊與蕭瑜庭都待在蕭瑜庭之租屋處，伊都沒有
    出門，當晚只有伊和蕭瑜庭在家等語（見原審卷第90頁）。
    足見被告吳明道前後供述已有不一，是否可採，要無疑義。
  3.又證人蕭瑜庭於原審審理中證稱：「（問：99年3月3日當時
    妳住哪裡？）南投縣埔里鎮○○街我姑姑住處。」、「（問
    ：99年3月3日當晚有無睡在南投縣埔里鎮○○街妳姑姑住處
    ？）有。」、「（問：所以當晚妳是一個人睡在那裡嗎？）
    是的。」、「（問：吳明道說99年3月3日晚上他跟你睡在一
    起，所以他沒有打羅鴻彬，與妳剛剛所述對照，吳明道是否
    在說謊？）99年3月3日晚上吳明道跟羅鴻彬都有來南投縣埔
    里鎮○○街租屋處和我喝啤酒，還有很多人，但是吳明道沒
    有在我那邊過夜。」、「（問：99年3月3日晚上吳明道幾點
    離開南投縣埔里鎮○○街租屋處？）吳明道有先去房間休息
    ，我忘記他幾點離開。」、「（問：99年3月3日晚上吳明道
    和羅鴻彬在妳南投縣埔里鎮○○街租屋處喝酒之後，吳明道
    和羅鴻彬是否一起離開？）當天晚上吳明道沒有喝酒，他只
    是到我那邊休息，我忘記他們是否一起離開。」、「（問：
    99年3月3日晚上羅鴻彬要離開南投縣埔里鎮○○街租屋處時
    ，是否載妳一起去『比G妳檳榔攤』？）沒有，那一天晚上
    我沒有離開我的租屋處。」、「（問：99年3月3日晚上羅鴻
    彬有無載妳到『比G妳檳榔攤』之後，妳在『比G妳檳榔攤』
    看到吳明道和林瑞珍在講話？）99年3月3日晚上我沒有出門
    ，我是99年3月4日才去『比G妳檳榔攤』。」等語（見原審
    卷第189、192、196頁），足見證人羅鴻彬、被告吳明道於
    99 年3月3日晚上，雖有至證人蕭瑜庭位於南投縣埔里鎮○
    ○街租屋處聚餐，惟證人羅鴻彬、被告吳明道均陸續離開，
    當晚僅證人蕭瑜庭獨自一人在上開租屋處睡覺，直至翌日（
    4日）證人蕭瑜庭才離開其租屋處。是被告吳明道此部分之
    辯解，礙難採信。
  4.綜上所述，被告吳明道確有持鋁棒毆打告訴人羅鴻彬，並造
    成羅鴻彬受有前揭傷害，其所辯無非卸飾之詞，不足採信，
    事證明確，其傷害之犯行亦堪認定。
二、核被告吳明道所為，係犯刑法185條之4之駕駛動力交通工具
    肇事致人受傷而逃逸罪、刑法第277條第1項之傷害罪。被告
    所為上開犯行，犯意各別，行為互殊，應予分論併罰。原審
    認被告吳明道之罪證明確，適用刑法第185條之4、第277條
    第1項、第51條第5款、刑法施行法第1條之1（第1項）之規
    定，審酌被告吳明道肇事後，致被害人葉香蘭受有傷害，竟
    未協助救護或在場等候員警到場處理，即恣意離去，罔顧他
    人生命、身體之安全，其行為對於社會公共安全產生之危害
    ，並造成員警追查肇事者之困難，迄至原審調查證據程序完
    畢時，始坦承有肇事逃逸之犯行，顯未見有深切悔意，暨被
    告吳明道僅因誤認被害人羅鴻彬有跟蹤之嫌，即不明究理，
    持鋁棒毆傷被害人羅鴻彬，行為殊值非難，被害人羅鴻彬受
    有如事實欄二所載之傷勢，其傷勢非輕，且被告迄未與被害
    人羅鴻彬達成和解，賠償其損失等一切情狀，就肇事逃逸及
    傷害犯行分別量處有期徒刑8月、4月，並定其應執行刑為有
    期徒刑11月。復說明被告吳明道傷害被害人羅鴻彬所持用之
    鋁棒1支，雖係被告吳明道犯罪時所持用之工具，惟因被告
    吳明道否認有傷害犯行，復核卷內證據資料查無可資認為係
    被告吳明道所有，且既未扣案，爰不為沒收之諭知。經核原
    判決此部分認事用法並無違誤，量刑亦屬妥適，應予維持。
    檢察官上訴意旨認原判決對於被告吳明道量刑過輕而指摘原
    判決此部分為不當云云，經核其上訴為無理由，應予駁回。
參、無罪部分（被告林瑞珍部分）：
一、公訴意旨另以：被告吳明道駕車搭載被告林瑞珍，於99年3
    月3日23時40分許，行經南投縣埔里鎮○村里○村路附近，
    誤以為其友人羅鴻彬騎乘車牌號碼LNX-568號普重型機車尾
    隨跟蹤，林瑞珍竟將其機車推倒後，吳明道、林瑞珍二人分
    別持鋁棒1支及徒手毆打羅鴻彬，致羅鴻彬受有腦震盪、頭
    皮撕裂傷、左肘、右腕、胸壁及臉、背部多處挫傷之傷害。
    因認被告林瑞珍與被告吳明道有犯意聯絡，而共同涉犯刑法
    第277條第1項之傷害罪嫌云云。
二、按犯罪事實應依證據認定之，無證據不得認定犯罪事實；又
    不能證明被告犯罪者，應諭知無罪之判決，刑事訴訟法第15
    4條第2項及第301條第1項分別定有明文。次按刑事訴訟法上
    所謂認定犯罪事實之證據，係指足以認定被告確有犯罪行為
    之積極證據而言；如未能發現相當證據或證據不足以證明，
    自不能以推測或擬制之方法，以為裁判基礎（最高法院29
    年上字第3105號、40年台上字第86號判例參照）。又檢察官
    就被告犯罪事實，應負舉證責任，並指出證明之方法，刑事
    訴訟法第161條第1項定有明文，因此，檢察官對於起訴之犯
    罪事實，應負提出證據及說服之實質舉證責任。倘其所提出
    之證據，不足為被告有罪之積極證明，或其指出證明之方法
    ，無從說服法院以形成被告有罪之心證，基於無罪推定之原
    則，自應為被告無罪判決之諭知（最高法院92年台上字第
    128號判例參照）。
三、公訴意旨認被告林瑞珍涉犯傷害罪嫌，無非係以證人羅鴻彬
    於偵查中之證詞、財團法人埔里基督教醫院診斷證明書等為
    其主要論據。訊據被告林瑞珍堅決否認有何傷害羅鴻彬之犯
    行，辯稱：其沒有一起打羅鴻彬，且其在「比G妳檳榔攤」
    工作下班的時間是晚上12點等語。經查：
(一)、同案被告吳明道於99年3月3日23時40分許，駕車搭載被告林
    瑞珍行經南投縣埔里鎮○村里○村路附近，發現羅鴻彬騎乘
    機車跟隨在後，誤以為羅鴻彬係在跟蹤，見林瑞珍下車踢倒
    證人羅鴻彬之機車後，隨即另從自小客車內起出鋁棒毆打證
    人羅鴻彬等情，業據證人羅鴻彬於警詢、偵查中及原審審理
    時證述綦詳（見99年度偵字第1797號卷第13、30頁，原審卷
    第157、158頁），並有財團法人埔里基督教醫院診斷證明書
    及該院於99年9月23日埔基醫字第990914A號函所附之羅鴻彬
    病歷資料（99年度偵字第1797號卷第18頁，原審卷第15至20
    頁）在卷可憑，是同案被告吳明道確實有持鋁棒毆打證人羅
    鴻彬致受有前揭傷害之犯行，已如前述。又同案被告吳明道
    係在被告林瑞珍下車與證人羅鴻彬發生爭執後，獨自從自小
    客車內取出鋁棒下車毆打證人羅鴻彬，是被告林瑞珍主觀上
    是否知悉同案被告吳明道事後持鋁棒毆打證人羅鴻彬一情，
    已非無疑；而公訴人復未提出證據證明被告林瑞珍在同案被
    告吳明道拿取鋁棒下車前，2人如何謀議及其行為分擔，是
    尚難因被告林瑞珍有以腳踹倒證人羅鴻彬之機車，即遽認被
    告林瑞珍與同案被告吳明道間有犯意聯絡。
(二)、又按告訴人之告訴，係以使被告受刑事訴追為目的，是其陳
    述是否與事實相符，仍應調查其他證據以資審認（最高法院
    52年台上字第1300號判例意旨參照）。證人羅鴻彬雖於警詢
    時指證：被告林瑞珍用手毆打其頭部等語（見99年度偵字第
    1797號卷第13頁），於偵查中證稱：當天只有他們（指林瑞
    珍、吳明道）2人打伊，林瑞珍把伊的機車推倒在地，吳明
    道拿棒球棒衝過來打伊等語（見99年度偵字第1797號卷第30
    頁）；惟其嗣後於原審審理中則證稱：「（問：林瑞珍當時
    有無出手打你或踢你？）我被打時，因為被打到頭部，當時
    很暈，我不曉得林瑞珍有無打我，不過林瑞珍一開始就先踹
    我的機車，機車倒地之後我把機車扶起來，林瑞珍又再把我
    的機車推倒，林瑞珍推倒我的機車兩次之後，吳明道才拿鋁
    棒出來打我。」等語（見原審卷第162頁），足見證人羅鴻
    彬對於被告林瑞珍究竟有無參與毆打？或僅以手毆打頭部？
    或僅以腳踢羅鴻彬之機車？其前後之證述並不一致，是否屬
    實，要無疑義。是被告林瑞珍在客觀上是否有參與毆打證人
    羅鴻彬之行為，已非無疑，自難以證人羅鴻彬上開有瑕疵之
    證詞，即遽為不利於被告林瑞珍之認定。
(三)、另證人羅鴻彬於原審審理時證稱：「（問：被告吳明道拿鋁
    棒打你時，林瑞珍在旁邊有無出手？）林瑞珍只有在旁邊沒
    有出手。」、「（問：林瑞珍把你機車推倒時，吳明道有無
    說什麼話？）吳明道沒有講話就從車子裡面拿出鋁棒的棒球
    棍出來打我。」、「（問：吳明道拿鋁棒的棒球棍打你時，
    林瑞珍有無在旁邊說『打他』？）林瑞珍沒有出聲音。」等
    語（見原審卷第158頁），顯見同案被告吳明道拿鋁棒打證
    人羅鴻彬時，被告林瑞珍只有在旁邊而沒有出手，同案被告
    吳明道拿鋁棒打證人羅鴻彬時，被告林瑞珍在旁邊沒有出聲
    ，亦無說『打他』等言語助勢，自亦難認被告林瑞珍有與同
    案被告吳明道間存有傷害被害人羅鴻彬之「事中」犯意聯絡
    。又被告林瑞珍在以腳踢證人羅鴻彬所騎乘之機車時，斯時
    ，同案被告吳明道仍在自小客車內，被告林瑞珍當無從預見
    或預料同案被告吳明道會從自小客車內取出鋁棒毆打證人羅
    鴻彬之舉動，是被告林瑞珍自無可能事前與同案被告吳明道
    間，有何傷害告訴人羅鴻彬身體之犯意謀議或聯絡。
(四)、又檢察官上訴意旨另謂：「．．林瑞珍以腳踹告訴人機車之
    行為，有無造成告訴人倒地受傷，是否另外構成獨立之傷害
    犯行，此部分亦應審酌並予釐清。」等語，惟起訴書所載之
    犯罪事實，原未敘及被害人羅鴻彬有因被告林瑞珍推倒其機
    車而受傷；且此部分本應由檢察官負舉證及說服責任，卻以
    此不明之事實據為上訴之理由，原有未洽。況被害人羅鴻彬
    始終未指訴其有因被告林瑞珍推倒其機車而受傷，而被害人
    羅鴻彬於原審審理時雖證稱：「（林瑞珍把你機車推倒時，
    你有無在機車上？）第一次機車被推倒時我人坐在機車上，
    機車倒地時，機車還壓到我的腳。」等語，惟依被害人羅鴻
    彬之診斷證明書所載傷勢則為「腦震盪、頭皮撕裂傷（3公
    分）、左肘、右腕、胸壁及臉、背部多處挫傷」等傷害，亦
    未有腳部之傷害，顯見被告林瑞珍推倒被害人羅鴻彬之機車
    並未造成羅鴻彬受有傷害。是檢察官上開上訴意旨顯屬無據
    。
(五)、基上說明，被告林瑞珍對於同案被告吳明道傷害被害人羅鴻
    彬之犯行，應無犯意聯絡及行為分擔，自不得令負傷害罪責
    。
四、綜上所述，本件關於被告林瑞珍部分，依檢察官所舉證據所
    為訴訟上之證明，於通常一般人仍有合理之懷疑存在，尚未
    達於可確信其真實之程度，此外復查無其他積極之證據足以
    證明被告林瑞珍確有公訴意旨所指之傷害犯行，則要屬不能
    證明被告林瑞珍犯罪。原審以不能證明被告林瑞珍犯罪，而
    依刑事訴訟法第301條第1項規定，諭知被告林瑞珍無罪之判
    決，經核認事用法，並無不合，應予維持，檢察官上訴意旨
    認應就被告林瑞珍予以論罪科刑，而指摘原判決此部分為不
    當，經查為無理由，應予駁回。
據上論斷，應依刑事訴訟法第368條，判決如主文。
本案經檢察官李慶義到庭執行職務。
中    華    民    國   100    年    12    月     1    日
            刑事第八庭  審判長法  官  廖  柏  基
                              法  官  李  雅  俐
                              法  官  簡  源  希
以上正本證明與原本無異。
肇事逃逸罪部分得上訴；其餘不得上訴。
如不服本判決應於收受送達後十日內向本院提出上訴書狀，其未
敘述上訴之理由者，並得於提起上訴後十日內向本院補提理由書
（均須按他造當事人之人數附繕本）「切勿逕送上級法院」。
                              書記官  李  宜  珊
中    華    民    國   100    年    12    月     1    日
附錄論罪科刑法條：
刑法第185條之4
駕駛動力交通工具肇事，致人死傷而逃逸者，處6月以上5年以下
有期徒刑。
刑法第277條第1項
傷害人之身體或健康者，處3年以下有期徒刑、拘役或1千元以下
罰金。